【裁判字號】    98,上訴,1759
【裁判日期】    980824
【裁判案由】    強盜等
【裁判全文】
臺灣高等法院臺中分院刑事判決        98年度上訴字第1759號
上  訴  人
即  被  告  甲○○
                    （現在臺灣臺中看守所羈押中）
選任辯護人  黃紫芝  律師
上列上訴人因強盜等案件，不服臺灣臺中地方法院98年度訴字第
1251號中華民國98年 6月25日第一審判決（起訴案號：臺灣臺中
地方法院檢察署98年度偵字第7432號），提起上訴，本院判決如
下：
    主  文
上訴駁回。
    理  由
一、按依刑事訴訟法第三百五十條、第三百六十一條、第三百六
    十二條、第三百六十七條規定，不服地方法院之第一審判決
    而上訴者，須提出上訴書狀，並應敘述具體理由，為上訴必
    備之程式；其所提出之書狀未敘述上訴理由，或僅曾以言詞
    陳述上訴理由者，均應於上訴期間屆滿後二十日內補提理由
    書於第一審法院。第一審法院經形式審查，認逾期未補提上
    訴理由者，應定期間先命補正；逾期未補正者，為上訴不合
    法律上之程式，應以裁定駁回。倘已提出上訴理由，但所提
    非屬具體理由者，則由第二審法院以上訴不合法律上之程式
    ，判決駁回。而所謂具體理由，必係依據卷內既有訴訟資料
    或提出新事證，指摘或表明第一審判決有何採證認事、用法
    或量刑等足以影響判決本旨之不當或違法，而構成應予撤銷
    之具體事由，始克當之（例如：依憑證據法則具體指出所採
    證據何以不具證據能力，或依憑卷證資料，明確指出所為證
    據證明力之判斷如何違背經驗、論理法則）；倘僅泛言原判
    決認定事實錯誤、違背法令、量刑失之過重或輕縱，而未依
    上揭意旨指出具體事由，或形式上雖已指出具體事由，然該
    事由縱使屬實，亦不足以認為原判決有何不當或違法者（例
    如：對不具有調查必要性之證據，法院未依聲請調查亦未說
    明理由，或援用證據不當，但除去該證據仍應為同一事實之
    認定），皆難謂係具體理由，俾與第二審上訴制度旨在請求
    第二審法院撤銷、變更第一審不當或違法之判決，以實現個
    案救濟之立法目的相契合，並節制濫行上訴（最高法院九十
    七年度臺上字第八九二號刑事判決意旨參照）。
二、經查：本件上訴人即被告甲○○雖於民國九十八年七月十三
    日透過臺灣臺中看守所向原審法院具狀提出刑事上訴聲明狀
    ，然僅記載該判決對上訴人所涉情節均未斟酌量刑，且諸多
    疑點尚未釐清，實難令上訴人甘服，爰依法提起上訴，理由
    容後補正，嗣於九十八年七月二十七日方補提出刑事上訴理
    由狀敘明上訴理由，惟經核其所提出之上訴理由，僅陳述略
    稱：檢察官就被告所涉強盜及竊盜犯行，依法提起公訴，
    原審審酌「被告因遭錢莊逼債挺而走險，持長刀隨機強盜，
    對社會治安有重大危害，對被害人心理造成驚嚇之程度甚鉅
    ，惡性非輕，惟所得非多，犯後尚能自首坦承犯行，態度良
    好，行竊手段係趁他人鑰匙未取下之際竊取他人機車，供己
    代步之用，犯後亦坦承犯行，態度良好等一切情狀」對被告
    所為強盜犯行部分，量處有期徒刑五年六月，竊盜部分，量
    處有期徒刑三月，應執行有期徒刑五年八月。謹按「科刑
    時應以行為人之責任為基礎，並審酌一切情狀，尤應注意下
    列事項，為科刑輕重之標準：一、犯罪之動機、目的。二、
    犯罪時所受之刺激。三、犯罪之手段。四、犯罪行為人之生
    活狀況。五、犯罪行為人之品行。六、犯罪行為人之智識程
    度。七、犯罪行為人與被害人之關係。八、犯罪行為人違反
    義務之程度。九、犯罪所生之危險或損害。十、犯罪後之態
    度。」復按，「犯罪之情狀顯可憫恕，認科以最低度刑仍嫌
    過重者，得酌量減輕其刑。」九十五年七月一日施行之新修
    正刑法第五十九條定有明文，上開條文之修正理由第二點係
    認「科刑時，原即應依第五十七條規定審酌一切情狀，尤應
    注意該條各款所列事項，以為量刑標準。本條所謂「犯罪之
    情狀可憫恕」，自係指裁判者審酌第五十七條各款所列事項
    以及其他一切與犯罪有關之情狀之結果，認其犯罪足堪憫恕
    者而言。」再按，「刑事審判旨在實現刑罰權之分配的正義
    ，法院對有罪被告之科刑，應符合罪刑相當之原則，使輕重
    得宜，罰當其罪，以契合社會之法律感情，此所以刑法第五
    十七條明定科刑時應審酌一切情狀，尤應注意該條所列十款
    事項以為科刑輕重之標準，並於同法第五十九條賦予法院以
    裁量權，如認「犯罪之情狀可憫恕者，得酌量減輕其刑」。
    因之科刑時原即應依刑法第五十七條規定審酌一切情狀，尤
    應注意該條各款所列事項，以為量刑標準。刑法第五十九條
    所謂「犯罪之情狀可憫恕」，自係指審判者審酌第五十七條
    各款所列事項以及其他一切與犯罪有關之情狀之結果，認其
    犯罪足堪憫恕者而言」「刑法第五十九條之酌量減輕其刑，
    必於犯罪之情狀，在客觀上足以引起一般同情，認為即予宣
    告法定低度刑期，猶嫌過重者，始有其適用。又適用刑法第
    五十九條酌量減輕其刑時，雖不排除同法第五十七條所列舉
    十款事由之審酌，惟其程度應達於確可憫恕者，始可予以酌
    減。」經查，被告於竊盜犯行為警查獲時即行自首強盜犯
    行部分，並於警詢、偵訊及審理時均為認罪之表示，足見被
    告對其所為確有悔悟之意，犯後態度確屬良好。被告審理
    時供陳，為家中獨子罹患疾病，四處求醫診治，耗費不貲，
    再加上家中入不敷出，經濟困頓，逼不得已向地下錢莊借貸
    並遭逼債，就在此種需錢孔急之巨大壓力下，始一時失慮而
    為本件不法犯行。換言之，被告持刀所為之強盜犯行，犯罪
    情節固屬重大，然衡其犯罪動機及家中生活狀況，及客觀上
    對被害人身體上並未造成任何傷害等情，本件強盜犯行，實
    有其情可憫之處。上述情事，除有被告審理時當庭提出其
    子之診斷證明書外，另見諸原審於判決理由貳、二、(二)所載
    「被告因遭錢莊逼債挺而走險」，足以為證，是徵諸上開九
    十五年七月一日施行之新修正刑法第五十九條修正理由第二
    點所載及臺灣高等法院九十四年度矚上訴字第七號刑事判決
    及最高法院九十五年度台上字第二四四號刑事判決意旨，衡
    諸被告之犯罪動機、目的，犯罪之手段，犯罪行為人之生活
    狀況，犯罪所生之危險或損害及被告犯罪後之態度等情，本
    件確有犯罪情狀顯可憫恕之情，應有刑法第五十九條之適用
    ，原審疏有未察，漏未審酌刑法第五十九條之適用，實有與
    法未合之處。綜上所述，原審所為認事用法，仍有與法未盡
    相合情，為此狀請依法撤銷原審判決，並另為適法之諭知等
    語。
三、本院查：
  (一)上訴人即被告因不服地方法院之第一審判決而於九十八年七
    月十三日透過臺灣臺中看守所向原審法院具狀提出刑事上訴
    聲明狀，然僅記載該判決對上訴人所涉情節均未斟酌量刑，
    且諸多疑點尚未釐清，實難令上訴人甘服，爰依法提起上訴
    ，理由容後補正，嗣於九十八年七月二十七日方補提出刑事
    上訴理由狀敘明上訴理由，則依刑事訴訟法第三百六十一條
    第二項條文、立法修正理由及上開最高法院判決意旨，被告
    倘已提出上訴理由，但所提非屬具體理由者，則由第二審法
    院以上訴不合法律上之程式，以判決駁回之。至於上訴理由
    是否具體，係屬第二審法院審查範圍，則不在命補正之列（
    參見法院辦理刑事訴訟案件應行注意事項第一百六十二點）
    ，合先敘明。
  (二)經核上開上訴人所提之上訴理由，要非屬所謂之具體理由【
    即必須依據卷內既有訴訟資料或提出新事證，具體指摘或表
    明第一審判決有何採證認事、用法或量刑等足以影響判決本
    旨之不當或違法，而構成應予撤銷之具體事由，始克當之（
    例如：依憑證據法則具體指出所採證據何以不具證據能力，
    或依憑卷證資料，明確指出所為證據證明力之判斷如何違背
    經驗、論理法則），最高法院九十七年度臺上字第八九二號
    判決意旨參見】，而上訴人在原審法院審理中本即為認罪之
    陳述，復表明無證據調查，有原審法院九十八年六月十一日
    審判筆錄可稽。綜上，本件上訴人上訴理由僅泛言：被告於
    竊盜犯行為警查獲時即行自首強盜犯行部分，並於警詢、偵
    訊及審理時均為認罪之表示，足見被告對其所為確有悔悟之
    意，犯後態度確屬良好。被告審理時供陳，為家中獨子罹患
    疾病，四處求醫診治，耗費不貲，再加上家中入不敷出，經
    濟困頓，逼不得已向地下錢莊借貸並遭逼債，就在此種需錢
    孔急之巨大壓力下，始一時失慮而為本件不法犯行。換言之
    ，被告持刀所為之強盜犯行，犯罪情節固屬重大，然衡其犯
    罪動機及家中生活狀況，及客觀上對被害人身體上並未造成
    任何傷害等情，本件強盜犯行，實有其情可憫之處。上述情
    事，除有被告審理時當庭提出其子之診斷證明書外，另見諸
    原審於判決理由貳、二、(二)所載「被告因遭錢莊逼債挺而走
    險」，足以為證，是徵諸上開九十五年七月一日施行之新修
    正刑法第五十九條修正理由第二點所載及臺灣高等法院九十
    四年度矚上訴字第七號刑事判決及最高法院九十五年度台上
    字第二四四號刑事判決意旨，衡諸被告之犯罪動機、目的，
    犯罪之手段，犯罪行為人之生活狀況，犯罪所生之危險或損
    害及被告犯罪後之態度等情，本件確有犯罪情狀顯可憫恕之
    情，應有刑法第五十九條之適用，原審疏有未察，漏未審酌
    刑法第五十九條之適用，實有與法未合之處。綜上所述，原
    審所為認事用法，仍有與法未盡相合情，為此狀請依法撤銷
    原審判決，並另為適法之諭知為上訴之理由，而俱未依法指
    摘或表明第一審判決有何採證認事、用法或量刑等足以影響
    判決本旨之不當或違法，而構成應予撤銷之具體事由【按原
    判決未援引刑法第五十九條規定減刑，依法本即毋庸說明其
    理由，上訴意旨卻執此非法律上應予說明之事項，指摘原判
    決未加說明有所不當云云（最高法院七十一年第三次刑事庭
    會議決議三除對質部分外參照），因所指摘原判決之違法情
    形，實際上並不存在，故非具體理由】，揆諸上開最高法院
    判決意旨，及依「程序優先於實體」之刑事訴訟法原則，本
    件上訴自不合法定上訴程式，應予駁回，並不經言詞辯論為
    之。
據上論斷，應依刑事訴訟法第三百六十七條前段、第三百七十二
條，判決如主文。
中    華    民    國    98    年     8    月    24    日
            刑事第九庭    審判長法  官  江  德  千
                                法  官  賴  妙  雲
                                法  官  許  旭  聖
以上正本證明與原本無異。
強盜罪部分得上訴；竊盜罪部分不得上訴。
如不服本判決應於收受送達後10日內向本院提出上訴書狀，其未
敘述上訴之理由者，並得於提起上訴後10日內向本院補提理由書
（均須按他造當事人之人數附繕本）「切勿逕送上級法院」。
                                書記官  紀  美  鈺
中    華    民    國    98    年    8     月    24    日


司法院資訊處製作；財團法人民間司法改革基金會備份。
